臺灣新竹地方法院民事裁定
110年度消債更字第125號
聲  請  人  
即債務人    翁嬿蕓  


相  對  人  
即債權人    臺灣銀行股份有限公司


法定代理人  呂桔誠  
相  對  人  
即債權人    華南商業銀行股份有限公司

法定代理人  張雲鵬  
相  對  人  
即債權人    國泰世華商業銀行股份有限公司

法定代理人  郭明鑑  


相  對  人  
即債權人    玉山商業銀行股份有限公司


法定代理人  黃男州  
相  對  人  
即債權人    台新國際商業銀行股份有限公司


法定代理人  吳東亮  


相  對  人  
即債權人    中國信託商業銀行股份有限公司


法定代理人  利明献  


相  對  人  
即債權人    仲信資融股份有限公司

法定代理人  陳鳳龍  


相  對  人  
即債權人    遠傳電信股份有限公司

法定代理人  徐旭東  
相  對  人  
即債權人    台灣大哥大股份有限公司

法定代理人  蔡明忠  


相  對  人  
即債權人    柏克萊文化事業有限公司

法定代理人  謝禎煥  
相  對  人  
即債權人    廿一世紀數位科技股份有限公司

法定代理人  詹宏志  


相  對  人  
即債權人    晨旭企業管理顧問股份有限公司

法定代理人  陳宇君  
相  對  人  
即債權人    鴻遠財信管理有限公司

法定代理人  張家誠  
上列當事人因消費者債務清理事件聲請更生，本院裁定如下：
    主  文
聲請人甲○○自中華民國一一一年三月四日十一時起開始更生程序
。
命司法事務官進行本件更生程序。
    理  由
一、按債務人不能清償債務或有不能清償之虞，且無擔保或無優
    先權之債務總額未逾新臺幣（下同）1,200萬元者，於法院
    裁定開始清算程序或宣告破產前，得向法院聲請更生。法院
    開始更生程序之裁定，應載明其年、月、日、時，並即時發
    生效力。法院裁定開始更生或清算程序後，得命司法事務官
    進行更生或清算程序，必要時得選任律師、會計師或其他適
    當之自然人或法人一人為監督人或管理人，消費者債務清理
    條例（下稱消債條例）第3 條、第42條第1項、第45條第1項
    、第16條第1項分別定有明文。
二、本件聲請意旨略以：聲請人前有不能清償債務之情事，而積
    欠債務總額1,620,700元（見本卷第91頁），並於民國（下
    同）110年11月間於本院進行債務前置調解，惟最大債權銀
    行表示無方案可提供債權人（見調解卷第295頁），以致前
    置調解不成立。為此，爰依消債條例請求裁定准許更生等語
    。
三、經查：
㈠、聲請人前開主張，有調解程序筆錄附於本院110年度司消債調
    字第198號案卷可稽（見調解卷第295頁），經核屬實，堪認
    聲請人已依消債條例之規定聲請前置調解未能成立，是以，
    聲請人據以聲請更生，本院自應綜合聲請人目前全部收支及
    財產狀況，評估是否已不能維持符合人性尊嚴之最基本生活
    條件，而有「不能清償或不能清償之虞」等情。
㈡、聲請人陳報自110年6月1日起任職於千峰公寓大廈管理維護有
    限公司擔任社區主任秘書，每月收入約3萬元、111年1月領
    取竹北市春節慰問金10,000元，此有調解程序筆錄、任職證
    明書、110年6至12月份薪資明細表、領取上開補助存摺明細
    影本等件在卷為證（見調解卷第295頁、本院卷第73、79-87
    頁），則本院暫以30,833元（計算式：30,000元＋10,000元÷
    12月）作為計算債務人每月可處分所得之依據；又聲請人主
    張每月必要支出為：膳食費6,000元、房租7,750元、水費23
    6元、電費505元、瓦斯費750元、有線電視費1,299元、交通
    費500元、生活雜支2,000元、未成年子女扶養費8,000元，
    總計：27,040元（見本卷第89頁），並提出房屋租賃契約書
    、上開費用支出單據在卷為佐（見調解卷第73、109-129頁
    、本卷第55-57頁）。惟查：就子女扶養費8,000元之部分，
    查聲請人之長子為105年出生，現年為6歲（見調解卷第25頁
    ），平日生活需依附於父母，確有不能維持生活之情形，是
    有受扶養之必要。扶養費用數額部分，據聲請人陳報長子每
    月領有兒少津貼2,047元，並提出長子領有上開補助存摺明
    細影本在卷為憑（見本卷第71-73頁），準此，聲請人所應
    負擔長子扶養費以111年度臺灣省每人每月必要生活費用17,
    076元計算（111年每月生活所必需〈必要生活費用〉數額一覽
    表，本卷第101頁)，扣除長子每月領取兒少津貼2,047元後
    ，由聲請人與前配偶共同分擔，聲請人應負擔長子每月之扶
    養費即應以7,515元【計算式：（17,076元－2,047元）÷2】
    為度，逾此範圍應予剔除；至聲請人主張之其餘必要支出，
    仍不得高於上開臺灣省111年每人每月之必要生活費用17,07
    6元，則本件聲請人每月生活必要支出為24,591元（計算式
    ：17,076元＋7,515元），洵堪認定。
㈢、從而，聲請人主張無法負擔債務等語，以其每月收入約30,83
    3元，扣除每月必要生活支出24,591元觀之，剩餘6,242元可
    供支配，惟考量最大債權銀行未提出任何還款方案，且經債
    權人於調解時之查報、及聲請人自行陳報債務數額之結果，
    聲請人現積欠無擔保及無優先權之債務數額約為1,253,081
    元，此有債權人之陳報狀、聲請人提出之債權催收簡訊及通
    知函等件在卷可憑（見調解卷第107、197、200、225、227
    、229、233、271、275、283-285頁），以其目前每月所得
    餘額6,242元所計算，尚須約16年多始得清償完畢（計算式
    ：1,253,081元÷6,242元÷12個月＝16.73年），遑論其利息及
    違約金部分等仍持續增加中，聲請人顯無能力負擔清償。本
    院審酌聲請人名下有4筆個人有效保險（華南產物保險）、
    西元2011年出廠之車牌號碼0000-00汽車、西元2019年出廠
    之車牌號碼000-0000之機車、2筆基金投資（投資總市值2,0
    12元），此有聲請人提出之全國財產稅總歸戶財產查詢清單
    、富蘭克林國民e帳戶查詢資料、行照影本、本院依職權調
    查聲請人之稅務電子閘門財產所得調件明細表、法務部—高
    額壽險資訊連結作業等件附卷可憑（見調解卷第31頁、本卷
    第13-18、39-51、53頁），堪認聲請人收入及財產與債務差
    距過大，已處於不能清償債務之客觀經濟狀態，而有藉助更
    生制度調整其與債權人間之權利義務關係而重建其經濟生活
    之必要。
四、綜上所述，聲請人係一般消費者，其已達不能清償債務之程
    度，其中無擔保或無優先權之債務未逾1,200萬元，且未經
    法院裁定開始清算程序或宣告破產；又查無消債條例第6條
    第3項、第8條或第46條各款所定駁回更生聲請之事由存在，
    則聲請人聲請更生，即應屬有據。本件聲請人聲請更生既經
    准許，併依上開規定命司法事務官進行本件更生程序，爰裁
    定如主文。至聲請人於更生程序開始後，應提出足以為債權
    人會議可決或經法院認為公允之更生方案以供採擇，而司法
    事務官於進行本件更生程序、協助債務人提出更生方案時，
    亦應依債務人之薪資變化、社會常情及現實環境衡量債務人
    之償債能力，並酌留其生活上應變所需費用，進而協助債務
    人擬定允當之更生方案，始符消債條例重建債務人經濟生活
    之立法目的，附此敘明。
中    華    民    國   111    年    3     月     4    日
                        民事第二庭   法  官   陳麗芬
以上正本係照原本作成。
本裁定不得抗告。
中    華    民    國   111    年    3     月     4    日
                                     書記官   曾煜智